臺灣桃園地方法院民事判決
110年度重訴字第451號
原      告  黃得福  
訴訟代理人  吳敬恒律師
被      告  黃得祿  
上列當事人間請求移轉登記共有土地應有部分事件，於民國111
年5月16日辯論終結，本院判決如下：
    主     文
一、被告應將如附表所示土地之應有部分各十六分之一移轉登記
    予原告。
二、訴訟費用由被告負擔。
三、原告假執行之聲請駁回。
    事實及理由
一、原告主張：
　㈠兩造與訴外人黃得輝、黃得利為兄弟，於民國84年6月30日簽
    訂共有不動產分管使用處理協議書（下稱系稱協議書），約
    定桃園市龜山區幸福段、大同段之數十筆土地，為兄弟所共
    有，每人對上開土地之應有部分均為4分之1，分別登記於4
    名兄弟名下，其中如附表所示之土地（下稱系爭土地）乃係
    登記於被告名下。
　㈡又依系爭協議書第5條：「為期使土地所有權登記趨於公平、
    合理、均等，任一方有權於使用分管期間，就法令許可範圍
    之內，提出全部共有產權，過戶應得四分之一之要求，其他
    人須無條件配合辦理，不得異議」之約定，黃得利與被告已
    先後依此約定，訴請其他兄弟移轉登記渠等應得4分之1土地
    應有部分，而被告就如附表所示之土地原登記之應有部分為
    各4分之1，經其他兄弟以訴訟方式請求辦理移轉登記應有部
    分各16分之1後，現登記於被告名下之應有部分為各16分之3
    ，是原告自得依系爭協議書第5條之約定，請求被告移轉如
    附表所示之土地應有部分各16分之1予原告。為此，爰依系
    爭協議書第5條之約定，提起本件訴訟等語。並聲明：1.被
    告應將如附表所示之土地應有部分各16分之1移轉登記予原
    告。2.願供擔保，請准宣告假執行　
二、被告則以：雖同意原告之請求，惟兩造與其他兄弟就系爭土
    地共有之應有部分比例為4分之3，其中4分之1登記在被告名
    下，另外2分之1登記在黃得輝明下，被告名下之系爭土地應
    有部分先前已遭其他兄弟訴請移轉16分之1，如今剩餘之應
    有部分16分之3為被告應得之部分，是原告應向黃得輝另行
    請求移轉登記等語資為抗辯。
三、本院之判斷：
　㈠經查，就兩造有與黃得輝、黃得利於84年6月30日有簽訂系爭
    協議書，約定系爭土地為兄弟4人所共有，信託登記於被告
    名下等情，為兩造所不爭執（見本院卷第27至28頁）。又系
    爭協議書第5條乃約定：「為期使土地所有權登記趨於公平
    、合理、均等，任一方有權於使用分管期間，就法令許可範
    圍之內，提出全部共有產權，過戶應得四分之一之要求，其
    他人須無條件配合辦理，不得異議，而所需之稅負、手續費
    用，由四人均分之」（見調解卷第14、15頁），顯見兩造及
    黃得輝、黃得利已約定可隨時請求其他兄弟將各自分管之部
    分移轉登記其中4分之1之權利予自己，本件被告就系爭土地
    所分管之範圍為應有部分4分之1，是原告依上開約定，請求
    被告將系爭土地之應有部分各16分之1移轉登記予原告，自
    屬有據，應予准許。
　㈡至被告辯稱：其現在名下所持有系爭土地之應有部分16分之3
    為其就系爭土地應得之部分，原告應另向黃得輝請求系爭土
    地之應有部分云云。惟黃得輝雖亦持有系爭土地之應有部分
    2分之1，然系爭協議書第5條既已約定可就其他兄弟各自分
    管之部分，請求移轉4分之1，已如前述，則原告依系爭協議
    書第5條之約定，請求被告移轉登記其持有系爭土地之應有
    部分之16分之1，即屬有據。從而，被告此部分之抗辯，應
    不足採。
四、綜上所述，原告依系爭協議書第5條之約定，請求被告將系
    爭土地之應有部分各16分之1移轉登記予原告，為有理由，
    應予准許。
五、末按「命債務人為一定之意思表示之判決確定或其他與確定
    判決有同一效力之執行名義成立者，視為自其確定或成立時
    ，債務人已為意思表示」，強制執行法第130條第1項定有明
    文。上開規定既明定意思表示於判決確定時，視為已為意思
    表示，如許宣告假執行，使意思表示之效力提前發生，即與
    上開規定不合。本件係命被告將系爭土地之部分應有部分移
    轉登記之判決，須自判決確定時方視為已為意思表示，自不
    得宣告假執行，是原告陳明願供擔保宣告假執行，即屬無據
    ，應予駁回。
六、本件事證已臻明確，兩造其餘之攻擊或防禦方法及所用之證
    據，經本院斟酌後，認為均不足以影響本判決之結果，爰不
    逐一論列，附此敘明。
七、訴訟費用負擔之依據：民事訴訟法第78條。　　　
中　　華　　民　　國　　111 　年　　5 　　月　　23　　日
                  民事第三庭    法　官　許容慈
正本係照原本作成。
如對本判決上訴，須於判決送達後二十日內向本院提出上訴狀。
如委任律師提起上訴者，應一併繳納上訴審裁判費。
中　　華　　民　　國　　111 　年　　5 　　月　　24　　日
                                書記官  邱佑儒
　　　　　　　　　　　　　　　　　　
附表：　　　　　　　　　　　　　　　　　　　　　　　　
編 號 土地坐落     所有權人  原登記之權利範圍 現登記之權利範圍  市 區 段 地號 面積    1 桃園 龜山 大同 87 10995 黃得祿 4分之1 16分之3 2 桃園 龜山 大同 95 1349 黃得祿 4分之1 16分之3 3 桃園 龜山 幸福 885 4516.29 黃得祿 4分之1 16分之3 4 桃園 龜山 幸福 884 437.9 黃得祿 4分之1 16分之3